【裁判字號】    90,上易,2260
【裁判日期】    900725
【裁判案由】    詐欺
【裁判全文】
臺灣高等法院刑事判決                  九十年度上易字第二二六號
    上  訴  人
    即  被  告  甲○○
    選任辯護人  趙碧松
右上訴人，因詐欺案件，不服臺灣台北地方法院，九十年度易字第一五四號，中華民
國九十年五月二十九日第一審判決（起訴案號：臺灣台北地方法院檢察署八十九年度
偵字第五０六九號）提起上訴，本院判決如左：
    主      文
上訴駁回。
    事      實
一、甲○○於八十六年間因違反國家安全法案件，經臺灣台北地方法院判處有期徒刑
    四月，於同年十一月十一日易科罰金執行完畢。猶不知悔改，與前妻袁淑秀（通
    緝中，另行審結）均明知袁淑秀在大陸地區並無從事大閘蟹之生意，竟共同意圖
    為自己不法之所有，並基於概括之犯意，由甲○○自八十八年五月間起多次打電
    話向乙○○詐稱：其有管道自大陸地區輸入大閘蟹到臺灣，但沒有資金，這筆生
    意很好賺，就算借高利貸也還可以賺到錢，請乙○○出錢投資，其他工作由其處
    理即可云云。致使乙○○陷於錯誤，依甲○○指示，於八十八年八月十一日款
    新台幣（下同）四十二萬云至不知情之黃愛華設於臺灣銀行公館分行之帳戶內（
    黃愛華為袁淑秀之母），黃愛華再依袁淑秀指示將款項入指定帳戶內，甲○○
    並向乙○○表示在八十八年八月十五日左右就可以交貨，詎屆期並未交貨，甲○
    ○復向乙○○徉稱：因現在大閘蟹還不夠肥美，要再等，而且投資金額可以更大
    ，量多一點，貨就可以快點到云云。乃以此為藉口，要求乙○○再出錢投資，使
    乙○○陷於錯誤，於八十八年八月三十日再匯款三十七萬二千元至黃愛華上開銀
    行帳戶內，甲○○並指示黃愛華將其中八萬元抵償其先前向黃愛華借貸款項，其
    餘款項則匯入袁淑秀先前指定帳戶內，甲○○及袁淑秀遂以上開詐術向乙○○詐
    得合計七十九萬二千元得手。嗣八十八年九月間，乙○○仍未見交貨，乃至大陸
    地區向甲○○及袁淑秀催討，甲○○及袁淑秀猶藉詞推託，乙○○始知受騙。
二、案經乙○○訴請臺灣台北地方法院檢察署檢察官偵查起訴。
    理      由
一、訊據上訴人即被告甲○○（下稱被告）固承認於右揭時地邀請乙○○投資大閘蟹
    生意，乙○○遂依其指示將四十萬元匯入袁淑秀之母黃愛華上開銀行帳戶內，後
    來並向乙○○表示訂貨數量要多一點，才方便出貨，乙○○乃再匯入三十七萬二
    千元至黃愛華上開銀行帳戶內，屆期並未交貨等情不諱，然否認有何詐欺犯行，
    辯稱：沒有要詐騙乙○○之意思云云。
二、經查：
  (一)右揭事實業據告訴人乙○○指訴綦詳，黃愛華亦陳稱：是甲○○表示要借用上開
    銀行帳戶，作為與袁淑秀生意往來之用，而袁淑秀也常使用上開銀行帳戶轉帳，
    後來袁淑秀便從大陸地區打電話指示她將乙○○所匯款項，匯入其友人楊明學台
    北銀行永吉分帳戶內，嗣八十八年八月三十日甲○○表示將有三十七萬二千元匯
    至上開銀行帳戶，並請她將其中八萬元抵償先前所借款項，其餘款項再匯給袁淑
    秀指定帳戶等語（見偵查卷第八頁至第十頁、第二十七頁反面、第二十八頁），
    並有陽信商業銀行匯款收執聯、中國國際商業銀行國內匯款申請書、黃愛華臺灣
    銀行公館分行帳戶往來明細、存摺、臺灣銀行匯出匯款回條聯附卷可稽。
  (二)同案被告袁淑秀在大陸地區係從事服裝生意，未從事大閘蟹生意之事實，業據黃
    愛華陳述在卷，復為被告所自承：又證人劉必健事後曾與被告、告訴人至大陸地
    區找袁淑秀，袁淑秀與被告說要還給告訴人十萬元港幣，但告訴人不願意等情，
    亦據證人劉必健結證在卷（見原審九十年五月七日訊問筆錄），則被告與袁淑秀
    既均明知袁淑秀在大陸地區未從事大閘蟹生意，猶推由被告向告訴人詐稱可投資
    大閘蟹生意獲利，告訴人如數支付款項後，由被告與袁淑秀朋分牟利，事後無法
    對告訴人交待，方欲以港幣十萬元解決，足徵被告與袁淑秀間有犯意之聯絡與行
    為之分擔，共同施用詐術，並有不法所有之意圖甚明，被告所辯，尚無可採。是
    本件事證已臻明確，被告犯行洵堪認定。
三、核被告所為，係犯刑法第三百三十九條第一項之詐欺取財罪。其先後多次犯行，
    時間緊接、方法相同，所犯又係犯罪構成要件相同之罪名，顯係基於概括犯意為
    之，為連續犯，應依刑法第五十六條之規定以一罪論並加重其刑。被告與袁淑秀
    間有犯意之聯絡與行為之分擔，應論以共同正犯。被告前有如事實欄所載之犯罪
    科刑執行情形，有臺灣高等法院檢察署刑案紀錄簡覆表附卷可稽，其於受有期徒
    刑執行完畢後，五年以內再犯本件有期徒刑以上之罪，為累犯，應遞加重其本刑
    。
四、原審依調查證據結果適用刑法第二十八條、第五十六條、第三百三十九條第一項
    、第四十七條、罰金罰鍰提高標準條例第一條前段，審酌被告犯罪之動機、目的
    、手段、詐得之金錢數額非輕，所生之危害及犯罪後之態度等一切情狀，量處有
    期徒刑十月，以資懲儆。經核認事用法及量刑均無違誤，應予維持。
五、被告上訴意旨略以其絕無詐欺意思，有證人證明其曾做過大閘蟹生意。然查，被
    告之前妻袁淑秀在大陸從未做海產生意，而黃愛華之帳戶係被告提供與被害人，
    否則不能匯款，又大閘蟹之盛產期在中秋節前後，被告施用詐術騙取上開款項均
    在產期之前。既無從供貨，何有付貨款之理，所舉證人縱能證明被告於八十四年
    間做過大閘蟹買賣，亦無從推卸本案刑責。人住大陸竟對在台人士行騙，如何保
    障交易安全。所辯無可採，證人亦無訊問必要，應駁回上訴。
據上論斷，應依刑事訴訟法第三百六十八條，判決如主文。
本案經檢察官陳明光到庭執行職務。
中      華      民      國    九十      年      七      月    二十五    日
                            臺灣高等法院刑事第十八庭
                                審判長法  官  吳      敦
                                      法  官  林  陳  松
                                      法  官  吳  明  峰
右正本證明與原本無異。
不得上訴。
                                      書記官  李  華  安
中      華      民      國    九十      年      七      月    二十五    日
附錄：本案論罪科刑法條全文
刑法第三百三十九條第一項：
意圖為自己或第三人不法之所有，以詐術使人將本人或第三人之物交付者，處五年以
下有期徒刑、拘役或科或併科一千元以下罰金。


司法院資訊處製作；財團法人民間司法改革基金會備份。
